【裁判字號】    98,附民上,54
【裁判日期】    990105
【裁判案由】    損害賠償
【裁判全文】
臺灣高等法院高雄分院刑事附帶民事訴訟判決
上  訴  人
即  原  告  丙○○
訴訟代理人  呂富田律師
被上訴人即
被      告  乙○○
被上訴人即
被      告  甲○○
被上  訴人  海閣林休閒渡假酒店股份有限公司
法定代理人  甲○○
上列當事人間因損害賠償附帶民事訴訟案件，上訴人不服臺灣高
雄地方法院中華民國98年7 月30日第一審附帶民事訴訟判決（95
年度附民字第248 號），提起上訴，本院判決如下：
    主  文
上訴駁回。
    事實及理由
一、上訴人陳述略稱：求為將原判決廢棄，命被上訴人等人應連
    帶給付上訴人丙○○新台幣（下同）175 萬5 千元及加計之
    法定遲延利息，並援用刑事訴訟之證據。
    被上訴人等辯稱略以：請求駁回上訴人之上訴。並援用刑事
    訴訟所為之陳述，即不承認有何常業詐欺之侵權行為。
二、按刑事訴訟諭知無罪，免訴或不受理之判決者，對於附帶民
    事訴訟部分應以判決駁回原告之訴，刑事訴訟法第503 條第
    1 項前段定有明文；又按犯罪而受損害之人，於刑事訴訟程
    序，得附帶提起民事訴訟，對於被告及依民法負損害賠償責
    任之人，請求回復其損害，刑事訴訟法第487 條第1 項固定
    有明文。但附帶民事訴訟之提起，必以刑事訴訟程序之存在
    為前提，至本條項所定附帶民事訴訟之被告，除刑事被告外
    ，固兼及於依民法負損害賠償責任之人。惟附帶民事訴訟之
    原告所主張之共同加害人或依民法應負損害賠償責任之人，
    必以在刑事訴訟程序中經認定係共同侵權行為之人，或因刑
    事被告行為，無待於自己為任何行為，即當然負損害賠償責
    任之人，類如僱用人或法定代理人，始堪以之為刑事附帶民
    事訴訟事件之被告，否則對之提起附帶民事訴訟，即難謂為
    合法（最高法院87年度台抗字第278 號、90年度台抗字第54
    9 號裁定意旨參照）。從而，若原告主張之共同侵權行為人
    未經刑事訴訟提起公訴或自訴，且其又非因刑事被告行為，
    無待於自己為任何行為，即當然負損害賠償責任者，對之提
    起附帶民事訴訟，刑事法院即應以其為不合法，依同法第50
    2 條第1 項規定為駁回之判決。
三、經查本院98年度上重訴字第23號被告甲○○、乙○○（原名
    馮志群）等人被訴常業詐欺案件，業經本院判決被告等人無
    罪（臺灣高雄地方法院諭知被告等人均無罪，檢察官不服原
    判決提起上訴後，亦經本院判決上訴駁回）在案。又該刑事
    訴訟程序並未認定被上訴人海閣林休閒渡假酒店股份有限公
    司乃上訴人所受損害之共同侵權行為人，而該公司又非依民
    法規定，無待自己行為，即應就被上訴人甲○○上開犯罪行
    為對上訴人所受損害當然負賠償責任之人。原判決依照首開
    規定，駁回上訴人對於被上訴人等人附帶提起之民事訴訟，
    經核並無不合，上訴人上訴論旨，求予廢棄改判，均無理由
    ，應予駁回。
據上論結，應依刑事訴訟法第490 條前段、第368 條，判決如主
文。
中    華    民    國    99    年     1     月    5    日
                    刑事第三庭  審判長法  官  莊崑山
                                      法  官  唐照明
                                      法  官  張意聰
以上正本證明與原本無異。
本判決非對於刑事訴訟之判決有上訴時不得上訴。
如不服本判決應於收受本判決後10日內向本院提出上訴書狀，並
應敘述具體理由，如未敘述上訴理由者，應於上訴期間屆滿後20
日內補提理由書狀於本院（均須按他造當事人之人數附繕本）「
切勿逕送上級法院」。
中    華    民    國    99    年     1     月    5    日
                                      書記官  陳金

司法院資訊處製作；財團法人民間司法改革基金會備份。
